【裁判字號】    96,訴,2663
【裁判日期】    970408
【裁判案由】    妨害性自主
【裁判全文】
臺灣彰化地方法院刑事判決              96年度訴字第2663號
公  訴  人  臺灣彰化地方法院檢察署檢察官
被      告  甲○○
選任辯護人  陳世煌  律師
            黃俊昇  律師
上列被告因妨害性自主案件，經檢察官提起公訴（96年度偵字第
11325號），本院判決如下：
    主  文
本件公訴不受理。
    理  由
一公訴意旨：
  (一)被告甲○○於民國96年12月5日晚上8時30分許，在彰化縣員
    林鎮○○路○段43號麥當勞餐廳內，見告訴人即少年A女（81
    年5月生，偵查中代號0000-0000，真實姓名年籍詳卷）進入
    3樓女廁，竟尾隨進入，俯臥在緊鄰隔間，透過下方通氣孔
    窺視告訴人如廁，隨即基於強制猥褻之犯意，以違反告訴人
    意願之方式，強行伸手撫摸告訴人下體。嗣因告訴人受到驚
    嚇，尖叫大喊「色狼」，始與現場民眾合力予以逮捕報警處
    理。
  (二)被告涉有刑法第224條強制猥褻罪嫌，應依兒童及少年福利
    法第70條第1項前段加重其刑。
二公訴意旨所憑論據：
  (一)被告於警詢、檢察官偵查中之供述。
  (二)證人即告訴人A女、證人即餐廳接待員乙○○於警詢中之指
    訴、證述。
  (三)卷附之犯罪現場平面圖、犯罪現場照片。
三被告之辯解：被告承認伸手撫摸告訴人下體，惟歷時僅1、2秒
  就收手，告訴人亦馬上驚叫、起立，其間並無伸手撥開或其他
  抗拒之舉動，被告未強行為之，應係構成性騷擾防治法第25條
  第1項之罪，而依同條第2項規定，該罪須告訴乃論，茲因告訴
  人業於法院審理中撤回告訴，自應諭知不受理判決。
四本院之判斷：
  (一)告訴乃論之罪，告訴人於第一審辯論終結前得撤回其告訴；
    又告訴經撤回者，應諭知不受理之判決，刑事訴訟法第238
    條第1項、第303條第3款分別定有明文。
  (二)本案當事人所提出之證據，且屬被告以外之人於審判外之陳
    述者，因雙方均同意採為證據，又無不適當情形，符合刑事
    訴訟法第159條之5第1項規定，應得為證據。
  (三)刑法第224條強制猥褻罪於88年4月21日修正公布，同年月23
    日施行後規定「對於男女以強暴、脅迫、恐嚇、催眠術或其
    他違反其意願之方法，而為猥褻之行為者，處6月以上5年以
    下有期徒刑」，已刪除修正前第1項所謂「至使不能抗拒」
    之構成要件，並增列「其他違反其意願之方法」之構成要件
    。所謂「強暴」，係指以不法腕力，對男女之身體施以暴力
    ，使其不能抗拒，「脅迫」係指當場告知將加不法之惡害，
    威脅男女，使心生恐怖，被迫承諾或容忍，「恐嚇」性質與
    「脅迫」相當，惟不限於當場為之，「催眠術」係指以手法
    使男女陷於睡眠狀態，聽任擺布，至於「其他違反其意願之
    方法」應為上列方法之概括補充規定，惟其具體指涉範圍，
    應限於被害人具有正常之性自主權決定能力，卻因外在之強
    制力介入，而對於加害人之行為不能反抗、不敢反抗或不得
    反抗者方屬之。申言之，該「其他違反其意願之方法」應與
    「強暴、脅迫、恐嚇、催眠術」等強制程度相當，是不得僅
    為著重於保護被害人之意願，不論行為者施用何種手段，只
    要係以違反被害人意願之方式而實行猥褻行為，不顧加害人
    有無施以強制力及其程度，逕認成立本罪。另為防治性騷擾
    及保護被害人之權益，性騷擾防治法亦於94年2月5日公布，
    並自95年2月5日施行。該法第2條第1項規定「本法所稱性騷
    擾，係指性侵害犯罪以外，對他人實施違反其意願而與性或
    性別有關之行為，且有下列情形之一者：一以該他人順服或
    拒絕該行為，作為其獲得、喪失或減損與工作、教育、訓練
    、服務、計畫、活動有關權益之條件。二以展示或播送文字
    、圖畫、聲音、影像或其他物品之方式，或以歧視、侮辱之
    言行，或以他法，而有損害他人人格尊嚴，或造成使人心生
    畏怖、感受敵意或冒犯之情境，或不當影響其工作、教育、
    訓練、服務、計畫、活動或正常生活之進行」；第25條規定
    「意圖性騷擾，乘人不及抗拒而為親吻、擁抱或觸摸其臀部
    、胸部或其他身體隱私處之行為者，處2年以下有期徒刑、
    拘役或科或併科新臺幣10萬元以下罰金。前項之罪，須告訴
    乃論」。依性騷擾防治法第25條立法理由，係謂「強制觸摸
    行為現行刑法並未有明文處罰之規定，故明定強制觸摸罪之
    犯罪構成要件及處罰」，益見性騷擾防治法第25條第1項之
    強制觸摸罪與刑法第224條強制猥褻罪之加害人雖均違反被
    害人之意願，惟後者之行為人，應有與刑法第224條列舉之
    強暴、脅迫、恐嚇、催眠術等相當之其他強制方法，足以壓
    制被害人性自主決定權，始足當之，而非祇要加害人以任何
    違反被害人意願之方法而為猥褻行為者，均構成該罪，否則
    實無於強制猥褻罪外，另制定強制觸摸罪以加強保護被害人
    權益之必要。是依上所述，苟加害人觸摸被害人身體隱私處
    時，未施以強制力，時間極為短促，於被害人顯現其不從之
    意願前，行為業已終了者，自應論以性騷擾防治法第25條第
    1項之強制觸摸罪，而非刑法第224條之強制猥褻罪，又如加
    害人係構成強制觸摸罪，且告訴人於第一審辯論終結前撤回
    其告訴者，依上說明，自應諭知不受理之判決。
  (四)本件被告於警詢、檢察官偵查中及本院審理中，雖承認於公
    訴意旨所示時地伸手撫摸證人即告訴人A女之下體（偵查卷
    第7頁反面、第26頁，本院卷第49至50頁），惟依證人即告
    訴人A女於警詢中所述，其於上廁所褪下褲子蹲下時，被告
    即自通氣孔伸手觸摸其下體，伊就穿上褲子衝出，抓住被告
    報警（偵查卷第9頁反面），核與證人乙○○於警詢中所證
    關於女廁隔間、通氣孔設施及逮捕被告之過程（偵查卷第10
    頁）及卷附犯罪現場平面圖、犯罪現場照片（偵查卷第13、
    15至17頁）大致相符，參以證人乙○○之證述及前開照片，
    該通氣孔約僅10公分高，被告如由緊鄰之女廁隔間向另一隔
    間之告訴人伸手，因空間所限，客觀上亦僅容觸摸之舉動，
    無從另施以強制力，如告訴人發覺遭觸摸時，立即起身迴避
    ，被告實無從再予以觸摸，或施以強制力，是被告辯稱歷時
    僅1、2秒就收手，告訴人亦馬上驚叫、起立一節，應非虛妄
    ，其復辯稱告訴人於觸摸過程中並無伸手撥開或其他抗拒之
    舉動，亦未與告訴人前開證述矛盾，依上開證據綜合判斷，
    被告所為，既未對告訴人施以與「強暴、脅迫、恐嚇、催眠
    術」強制程度相當之「其他違反其意願之方法」，應係構成
    性騷擾防治法第25條第1項之罪。公訴意旨雖認被告所為，
    係違反告訴人之意願，對告訴人強制猥褻，涉有刑法第224
    條強制猥褻罪嫌，惟未舉出強制方法之行為態樣及強制程度
    ，反之，告訴人發覺被害起身後，被告即未再施以任何觸摸
    行為，已如前述，足見被告於實行觸摸行為之歷程中，應未
    對告訴人施以違反其意願之強制方法，所為要與刑法第224
    條強制猥褻罪之構成要件不符，公訴人以強制猥褻罪起訴，
    尚有未洽。被告所為，既係構成性騷擾防治法第25條第1項
    之罪，而告訴人已於97年2月5日具狀到院，撤回本件告訴（
    本院卷第32頁），自應由本院諭知不受理之判決。
據上論斷，應依刑事訴訟法第303條第3款，判決如主文。
本案經檢察官吳曉婷到庭執行職務。
中    華    民    國    97    年    4     月    8     日
                  刑事第四庭    審判長法  官  周  淡  怡
                                      法  官  周  莉  菁
                                      法  官  廖  政  勝
以上正本證明與原本無異。
如不服本判決，應於判決送達後10日內，向本院提出上訴狀（須
敘述具體理由，並附繕本，上訴狀勿逕送上級法院）。
告訴人或被害人對於判決如有不服具備理由請求檢察官上訴者，
其上訴期間之計算係以檢察官收受判決正本之日期為準。
中    華    民    國    97    年    4     月    8     日
                                      書記官  莊  何  江

司法院資訊處製作；財團法人民間司法改革基金會備份。
